臺灣臺南地方法院民事判決　九十二年度訴字第一六五九號
　　原　　　告　乙○○
　　原　　　告　甲○○
　　法定代理人　乙○○
　　　　　　　　朱榮城
　　共　　　同
　　訴訟代理人　洪國祥
　　被　　　告　丙○○
右當事人間因刑事附帶民事訴訟，請求侵權行為損害賠償事件，經本院交通庭法庭裁
定移送前來，本院於民國九十三年十一月十日言詞辯論終結，判決如左：
    主    文
被告應給付原告乙○○新臺幣玖拾壹萬伍仟肆佰壹拾貳元，及自民國九十二年五月二
十三日起至清償日止，按年息百分之五計算之利息。
被告應給付原告甲○○新臺幣玖拾柒萬柒仟零陸拾元，及自民國九十二年五月二十三
日起至清償日止，按年息百分之五計算之利息。
原告其餘之訴駁回。
訴訟費用由被告負擔十分之四，餘由原告負擔。
    事實及理由
一、原告主張：
（一）被告於民國九十一年八月十一日凌晨，駕駛車牌號碼八Ｒ─０三二六號自用小
      客車，沿臺南縣鹽水鎮○○路由東往西方向行駛，於同日凌晨三時二十分許，
      途經復興路與新中路之設有閃光號誌交岔路口，本應注意汽車行駛時，駕駛人
      應注意車前狀況並隨時採取必要之安全措施，而汽車行駛至交岔路口，其行進
      、轉彎，應遵守燈光號誌，及閃光黃燈表示「警告」，車輛應減速接近，小心
      通過，且汽車行近行人穿越道前，應減速慢行，遇有行人穿越時，無論有無交
      通警察指揮或號誌指示，均應暫停讓行人先行通過，而依當時情形，客觀上又
      無不能注意情事，其能注意竟疏未注意交岔路口復興路東、西向設有行人穿越
      道，可能會有行人穿越之車前狀況，未減速慢行，仍貿然以時速五十公里至六
      十公里不等之速度持速行駛，欲直行穿越交岔路口，適有被害人洪慧慧沿復興
      路南側路口行人穿越道由南向北步行，自該行人穿越道穿越復興路，迨被告發
      現時已煞避不及，致所駕駛之自用小客車頭左側碰撞到洪慧慧，造成洪慧慧彈
      起碰至前擋風玻璃後倒地，並受有頭部外傷併受有顱內出血之傷害，被告所駕
      車輛仍繼續往前行駛四十八．七公尺後始停住，洪慧慧經送醫急救後，仍延至
      翌日（十二日）凌晨一時十四分許不治死亡。被告對車禍之發生及洪慧慧之死
      亡依法應負侵權行為損害賠償責任，原告甲○○為洪慧慧之子、原告乙○○為
      洪慧慧之父，爰依侵權行為法律關係，請求被告給付原告乙○○殯葬費二十萬
      元、扶養費四十三萬六千二百十七元及精神慰撫金一百萬元，及給付原告甲○
      ○扶養費二百零七萬七千零六十元及精神慰撫金五十萬元，並均加計法定遲延
      利息。
（二）聲明：被告應給付原告乙○○一百六十三萬六千二百十七元，給付原告甲○○
      二百五十七萬七千零六十元，及均自起訴狀繕本送達被告翌日起至清償日止，
      按年息百分之五計算之利息。
二、被告固不否認於前開時、地駕車過失撞及行人洪慧慧致死之事實，惟辯稱：洪慧
    慧死亡前有酒醉之情形，亦應與有過失，另對原告請求之殯葬費二十萬元部分並
    不爭執，然其餘請求金額過高，應予酌減等語，資為抗辯。
三、按汽車行駛時，駕駛人應注意車前狀況及兩車併行之間隔，並隨時採取必要之安
    全措施；汽車行至交岔路口，其行進、轉彎，應遵守燈光號誌；汽車行近行人穿
    越道前，應減速慢行，遇有行人穿越時，無論有無交通警察指揮或號誌指示，均
    應暫停讓行人先行通過，道路交通安全規則第九十四條第三項、第一百零二條第
    一項第一款、第一百零三條分別定有明文。又閃光黃燈表示「警告」，車輛應減
    速接近，注意安全，小心通過，道路交通標誌標線號誌設置規則第二百十一條第
    一項第一款亦有明文。本件原告主張被告於前揭時、地駕車疏未注意其行向號誌
    為閃光黃燈及復興路南側路口設有行人穿越道，可能會有行人穿越之車前狀況，
    未減速慢行，仍以時速約五十至之六十公里之速度持速行駛並欲穿越交岔路口，
    致撞及沿行人穿越道步行穿越道路之被害人洪慧慧致死，被告並因過失致人於死
    罪，經本院交通法庭判處有期徒刑一年確定在案等情，業經本院調閱本院九十二
    年度交訴字第五十七號刑事卷宗查閱明確，被告亦自認其就本件車禍確有過失，
    自堪認原告該部分主張之事實為真正。至被告主張洪慧慧與有過失云云，查洪慧
    慧於車禍當日雖經奇美醫院抽血檢驗其酒精濃度為177ml/dL，經換算其酒測值為
    每公升0.885毫克，有奇美醫院檢驗單附於高雄地方法院檢察署九十一年度相字
    第一三三八號相驗卷可稽，惟查，洪慧慧係行走於行人穿越道上欲穿越復興路，
    並無違規，縱其當時有喝酒，亦難認其酒醉與車禍之發生有相當因果關係，被告
    辯稱洪慧慧與有過失，尚難採信。原告主張被告應負侵權行為損害賠償責任，洵
    屬有據。
四、茲就原告請求被告賠償之費用，是否應予准許，分述如次：
  (一)原告乙○○部分：
    1.殯葬費二十萬元部分：被告並不爭執，原告該部分之請求，應予准許。
    2.扶養費部分：
      原告乙○○除被害人洪慧慧外，尚有四名女兒，有戶籍謄本在卷可憑，依民法
      第一千一百十四條第一款、第一千一百十五條第三項規定，洪慧慧應與其他姊
      姊共同分擔對原告乙○○之扶養義務，是原告乙○○於被害人洪慧慧死亡時，
      得對被告請求賠償四分之一之扶養費，依據九十一年高雄市家庭平均每人消費
      支出為十八萬二千零四十八元計算（參卷附九十一年家庭支出調查報告資料）
      ，扣除中間利息後，原告得請求之扶養費如下：原告乙○○係二十七年九月三
      十日出生，於本件車禍發生時為六十四歲，依內政部八十九年台灣地區男性簡
      易生命表，尚有十五年之餘命，其所受之扶養費損害為四十一萬五千四百十二
      元。【年別5%複式霍夫曼計算法（第一年不扣除中間利息），其計算式為：
      [182048*11. 00000000（此為應受扶養15年之霍夫曼係數）]除以5 =415412（
      小數點以下四捨五入）
    3.非財產損害部分：查原告乙○○為被害人洪慧慧之父，已如前述，依首揭規定
      ，自得對被告請求非財產上之損害，爰審酌原告乙○○晚年喪子，白髮人送黑
      髮人之痛苦不言可喻，其精神上所受創傷重大，及兩造之身分、地位、經濟能
      力等情狀，本院認為原告乙○○請求三十萬元之精神慰撫金應屬合理，逾此部
      分請求即屬無據。
  (二)原告甲○○部分：
    1.扶養費：被告甲○○為洪慧慧之子，於八十七年八月三十一日生，於本件車禍
      發生時年僅四歲，在滿二十歲之前為不能維持生活而無謀生能力，依法有受扶
      養之權利。核原告甲○○主張其有十五年之受扶養權利，依據九十一年高雄市
      家庭平均每人消費支出為十八萬二千零四十八元計算（參卷附九十一年家庭支
      出調查報告資料），原告得請求之扶養費二百零七萬七千零六十元之部分，應
      屬有理。【年別5%複式霍夫曼計算法（第一年不扣除中間利息），其計算式為
      ：[182048*11. 00000000（此為應受扶養15年之霍夫曼係數）]=0000000（小
      數點以下四捨五入）
    2.精神慰撫金部分：原告甲○○為洪慧慧之子，在亟須母親之照顧之情況下突然
      失怙，精神上痛苦莫名，審酌其精神上所受創傷重大，及兩造之身分、地位、
      經濟能力等情狀，本院認為原告甲○○請求三十萬元之精神慰撫金，應屬正當
      ，逾此部分請求即屬無據。
  (三)因之，原告乙○○所受之損害為九十一萬五千四百十二元，原告甲○○所受之損
    害為二百三十七萬七千零六十元。
五、按保險人依強制汽車責任保險法規定給付之保險金，視為加害人或被保險人損害
    賠償金額之一部分；加害人或被保險人受賠償請求時，得扣除之，強制汽車責任
    保險法第三十條定有明文。查本件原告自承對於本件交通事故發生後，已受領強
    制汽車責任保險金計一百四十萬元之事實，又原告甲○○為洪慧慧之第一順位遺
    產繼承人，上開強制責任險保險金應歸屬甲○○所有，而被告自得將該一百四十
    萬元保險金，視為應給付原告甲○○賠償額之一部分，而予以扣除。據此扣除後
    原告甲○○所得請求之金額為九十七萬七千零六十元，原告乙○○所得請求賠償
    之金額為九十一萬五千四百十二元。
六、綜上所述，原告本於侵權行為之法律關係，請求被告給付原告甲○○九十七萬七
    千零六十元，給付原告乙○○九十一萬五千四百十二元，及均自附帶民事訴訟起
    訴狀繕本送達之翌日（即九十二年五月二十三日）起至清償日止，按週年利率百
    分之五計算之利息部分，洵屬有據，應予准許。至原告逾上開金額之請求，為無
    理由，應予駁回。
七、結論：原告之訴為一部有理由，一部無理由，依民事訴訟法第七十九條、第三百
    八十九條第一項第五款，判決如主文。
中　　　華　　　民　　　國　　九十三　　年　　 十二　　 月　　　三　　　日
                                臺灣臺南地方法院民事第一庭
~B法　　　官　蔡雅惠
右為正本係照原本作成
如對本判決上訴，須於判決送達後廿日內向本院提出上訴狀
中　　　華　　　民　　　國　　九十三　　年　　 十二　　 月　　　三　　　日
~B法院書記官　黃富煜
